【裁判字號】    90,上重訴,20
【裁判日期】    901009
【裁判案由】    違反毒品危害防制條例等
【裁判全文】
臺灣高等法院高雄分院刑事判決                      九十年度上重訴字第二號
    上訴人
    即被告    乙○○
右上訴人因毒品危害防制條例案件，不服臺灣高雄地方法院九十年度重訴字第十六號
中華民國九十年七月三日第一審判決（起訴案號：臺灣高雄地方法院檢察署九十年度
偵字第三五七四號），提起上訴，本院判決如左：
      主  文
原判決撤銷。
乙○○共同運輸第一級毒品，處有期徒刑拾伍年，褫奪公權拾年。
扣案之第一級毒品海洛因參包（合計淨重陸佰伍拾柒點伍壹公克），沒收銷燬之；黑
色女用半長統皮鞋壹雙沒收之。
      事  實
一、乙○○與張福珅（起訴書誤載為「張坤福」，原名張新祥，由檢察官通緝中）係
    男女朋友關係，受其男友張福珅之邀，二人基於共同運輸、私運毐品海洛因入境
    臺灣之犯意連絡，於民國（以下同）九十年二月九日下午三時許，在廣東省東莞
    市，共同自黃志榮（另行查緝中）收受第一級毒品海洛因三包（合計淨重六五七
    ‧五一公克）及符合乙○○尺寸之黑色半長統皮鞋，黃志榮旋即將上開第一級毒
    品海洛因，安裝於符合乙○○尺寸之黑色半長統皮鞋鞋根內（左右腳各一包），
    並由張福珅於同日晚間轉交該黑色半長統皮鞋予乙○○，另一包藏放於乙○○所
    穿著之左胸內衣內。旋於翌日（即二月十日），乙○○與張福珅自澳門共同搭乘
    澳門航空公司ＮＸ／六六八號班次之飛機入境高雄國際機場，於同日晚上七時十
    分許，乙○○入境在海關檢查室時，為內政部警政署航空警察局高雄分局安檢人
    員在乙○○左胸內衣內、及其所穿之黑色半長統皮鞋鞋根內，當場查獲上開夾藏
    之第一級毒品海洛因（三包合計重六五七‧五一公克，包裝重三０‧九一公克，
    海洛因純度百分之七三‧二六，純質淨重四八一‧六九公克），並扣得乙○○所
    有、供私運毐品所用之黑色女用半長統皮鞋一雙。張福珅則於下機後，先行通關
    入境後逃逸。
二、案經內政部警政署航空警察局高雄分局移送臺灣高雄地方法院檢察署檢察官偵查
    起訴。
      理  由
一、訊之上訴人乙○○雖坦承有在長統皮鞋鞋跟及內衣內夾帶毒品海洛因進口被查獲
    ，惟辯稱：係遭受張福珅脅迫要對我家人不利，才不得不替他帶毒品進來，張福
    珅有拿槍威脅我云云。惟查：上訴人乙○○於警訊中及偵查中自承與張福珅係男
    女朋友關係（見偵查卷第十八頁背面、第廿九頁），於原審審理中除仍稱與張福
    珅係男女朋友關係，並稱深愛張福珅等語（見原審卷第廿六、廿七頁），均未稱
    有受到張福珅脅迫情事，上訴人乙○○於警訊中確未及被張福珅脅迫才為之夾
    帶毒品情事，及筆錄係在上訴人乙○○自由意識之下製作，此經証人即警員陳添
    鳳、歐風和陳述明確（見九十年八月廿八日本院訊問筆錄），且有該警訊筆錄內
    容可稽，上訴人乙○○雖稱伊有從大陸打電話給徐台孫謂遭受張福珅帶槍脅迫云
    云，証人徐台孫亦附合稱：「問：  九十年二月份被告乙○○有沒有打電話跟你
    求援？）答：他下午打電話給我，他人在大陸，他說旁邊有很多人，有幾個人，
    有帶槍，我要問他的時候，他電話就掛掉了」等語，惟查上訴人乙○○所帶之0
    000000000號行動電話，於前述其出國期間，並無與徐台孫之電話有通
    聯記錄，此有上訴人乙○○所持之0000000000號行動電話通聯記錄可
    憑（見本院卷第一○○頁至第一○六頁），是徐台孫所証即非可採；又上訴人乙
    ○○之母郭陳芳雖稱：「（問：你打電話給被告，電話都打不通？）答：打不通
    ，他也沒有打回來，我告訴我先生被告她可能發生事情了」「後來案發以後，被
    告被抓以後，張福申有打電話來，說不可以講到他，不然要給我們死的很難看」
    等語（見九十年八月廿日本院訊問筆錄），惟証人郭陳芳係上訴人乙○○之母，
    所述與被告警偵供述不符，其証詞難免偏袒，尚非可採，因上訴人乙○○與張福
    珅係男女朋友關係，且深愛張福珅，自不可能遭張福珅脅迫。又上訴人乙○○對
    於右揭犯行，已於內政部警政署航空警察局調查中、檢察官偵查中及原審審理中
    均坦承不諱，核與證人即內政部警政署航空警察局高雄分局安檢人員林秀涓證詞
    相符（見偵查卷第二八頁），証人林秀涓於本院審理時亦稱：「（問：內衣那一
    小包是在那裡查到的？）答：在內衣裡面，塞進去的，不是縫在裡面，是放進去
    的，馬上就可以發現」等語（見九十年八月廿八日本院審判筆錄），顯見上訴人
    乙○○是自願帶毒品闖關，並無脅迫情事，並有上訴人乙○○、張福珅之出入境
    紀錄（見原審卷第四十二頁、四十三頁、乙○○於九十年一月廿五日出國）在卷
    可稽，又有被查獲之海洛因三包扣案可証，該三包粉末經法務部調查局依「化學
    呈色法」及「氣相層析質譜儀分析法」，鑑定均確係第一級毐品海洛因，驗餘淨
    重六五七‧五一公克（包裝重三０‧九一公克，純度百分之七三‧二六，純質淨
    重四八一‧六九公克），有該局九十年三月九日（九０）陸（一）第00000
    000號鑑定通知書（見偵查卷第三五頁）一紙、及查獲時之相片八張（見航空
    警察局高雄分局刑案偵查卷第一一頁至一四頁）在卷足憑；復有裝載海洛因之黑
    色女用半長統皮鞋一雙扣案足資佐證。綜上所述，上訴人乙○○之自白與事實相
    符，事證明確，其嗣後改稱：係遭受張福珅脅迫要對我家人不利，才不得不替其
    帶毒品進來云云，係嗣後翻異卸責之詞，不足採信，其犯行已堪認定。
二、按海洛因為毒品危害防制條例第二條第二項第一款所列之第一級毒品，並為行政
    院依懲治走私條例第二條第四項授權公告之甲項管制進出口物品，不得運輸亦不
    得私運進口，核上訴人乙○○運輸且私運進口第一級毒品海洛因之行為，係犯毒
    品危害防制條例第四條第一項之運輸第一級毒品罪（公訴人漏引毐品危害防制條
    例第四條第一項之運輸第一級毐品罪）及懲治走私條例第二條第一項之私運管制
    物品進口罪。上訴人乙○○與張福珅等人間，就運輸私運海洛因進口之犯行，有
    犯意聯絡及行為分擔，均為共同甲犯。其持有第一級毒品海洛因之低度行為，為
    運輸毒品之高度行為所吸收，不另論罪。上訴人乙○○以一運輸私運海洛因進口
    之行為，觸犯上開二罪名，應依刑法第五十五條想像競合犯之規定，從一重論以
    運輸第一級毒品罪。又上訴人乙○○未有前科，素行尚稱良好，其此次在半長統
    皮鞋鞋跟內及內衣胸罩內夾帶毒品進口，係受其男友張福珅之邀，一時思慮欠周
    才犯此重罪，並非其主動犯罪，嗣後已深自悔悟，其犯罪情節尚堪憫恕，情輕法
    重，雖處以法定最低刑無期徒刑仍嫌過重，爰依刑法第五十九條規定減輕其刑。
    復按「犯第四條第一項至第三項、第五條第一項至第三項、第六條第一項至第三
    項、第七條第一項至第三項、第八條第一項至第三項、第十條或第十一條第一項
    、第二項之罪，供出毐品來源，因而破獲者，得減輕其刑」，毐品危害防制條例
    第十七條固有明文。惟該條文所謂「供出毐品來源，因而破獲者」，依其立法目
    的，係指供出共犯以外之前手，並因而破獲者而言，若僅供出自己所販賣、運輸
    、製造、持有或施用之毐品放置處所及共犯為何人在內，此僅屬自白犯罪之證據
    何在及共犯為誰而已，並不能執此適用上開規定而減輕其刑（司法院八二廳刑一
    字第二一七一七號函文參照），併此敘明。
三、公訴意旨另以：被告乙○○意圖販賣第一級毐品海洛因於不特定人，以牟取不法
    利益，於九十年二月九日下午三時許，在廣東省東莞市，自黃志榮處收受第一級
    毐品海洛因，因認被告乙○○另涉有意圖販賣而持有第一級毐品罪嫌云云。訊之
    上訴人乙○○堅詞否認係基於販賣之意圖而持有第一級毐品海洛因，辯稱：查獲
    之毐品係我男友張福珅認為大陸之海洛因價格較便宜，要我幫他帶回台灣供伊二
    人自己施用等語。經查：上訴人乙○○與共犯張福珅二人均常期有施用毐品海洛
    因之習慣，已迭據上訴人乙○○於警訊及偵、審中陳明在卷，又上訴人乙○○於
    本案查獲後，經法院裁定送勒戒處所為觀察勒戒處分，其有施用毐品傾向，復經
    法院裁定令入戒治處所施以強制戒治，此有台灣高等法院被告全國前案紀錄表在
    卷可稽。另經警查獲持有毐品之情節非一，為自己施用而持，或為賺取報酬而運
    送持有，或因其他利害關係被迫運送持有，皆有可能，並非查獲數量較巨，即必
    屬意圖販賣而持有毐品，是上訴人乙○○所辯係因其有毐癮，始幫男友張福珅運
    送毐品海洛因入境，伊無販賣毐品意圖等情，非無可能，而共犯張福珅、黃志榮
    於偵審中，屢經傳喚、拘提均未到案，尚難僅憑上訴人乙○○於運送毐品海洛因
    經警查獲，即謂其有意圖販賣而持有第一級毐品之犯行，此外復查無其他積極確
    切證據足證上訴人乙○○有意圖販賣而持有第一級毐品海洛因之犯行，是起訴書
    所認此部分之證據尚有未足，惟公訴人認此部分與前開論罪部分有牽連犯之裁判
    上一罪關係，爰不另為無罪之諭知，併此敘明。
四、原審予以論科，固非無見，惟查本件上訴人乙○○未有前科，素行尚稱良好，其
    此次在皮鞋鞋跟內及內衣胸罩內夾帶毒品進口，係受其男友張福珅之邀，一時思
    慮欠周才犯此重罪，並非其主動犯罪，嗣後已深自悔悟，其犯罪情節尚堪憫恕，
    情輕法重，雖處以法定最低刑無期徒刑仍嫌過重，原審未依刑法第五十九條規定
    減輕其刑，尚有未洽，上訴人乙○○上訴辯稱：係遭受張福珅脅迫要對我家人不
    利，才不得不替其帶毒品進來云云，雖無理由，惟原判決既有可議，自應予撤銷
    改判，審酌上訴人乙○○犯罪之動機、目的、手段、與張福珅等人以夾藏方式共
    同運輸入境海洛因之數量三包合計淨重六五七‧五一公克，危害社會治安及國民
    健康，其未有前科，素行尚稱良好，其此次在皮鞋鞋跟內及內衣胸罩內夾帶毒品
    進口，係受其男友張福珅之邀，一時思慮欠周才犯此重罪，係受人利用，並非其
    主動犯罪，嗣後已深自悔悟等一切情狀，爰量處有期徒刑十五年，又依其犯罪性
    質有褫奪公權必要，併予宣告褫奪公權十年。扣案之第一級毐品海洛因三包（合
    計淨重六五七‧五一公克。包裝重三０‧九一公克，純度百分之七三‧二六，純
    質淨重四八一‧六九公克），均為查獲之毒品，應依毒品危害防制條例第十八條
    第一項前段規定宣告沒收並銷燬之；又扣案之黑色女用半長統皮鞋一雙，為上訴
    人犯前運輸毒品罪所用之物，應依同條例第十九條第一項規定宣告沒收之。
據上論結，應依刑事訴訟法第三百六十九條第一項前段、第三百六十四條、第二百九
十九條第一項前段，毒品危害防制條例第四條第一項、第十八條第一項前段、第十九
條第一項，懲治走私條例第二條第一項，刑法第十一條、第二十八條、第五十五條、
第五十九條、第三十七條第二項，判決如主文。
本案經檢察官鄭文貴到庭執行職務。
中      華      民      國    九十      年      十    月      九      日
                              臺灣高等法院高雄分院刑事第八庭
                                  審判長法官  郭雅美
                                        法官  洪兆隆
                                        法官  張盛喜
右甲本證明與原本無異。
如不服本判決，應於判決送達後十日內向本院提出上訴狀，其未述理由者並應於提
出上訴狀後十日內向本院補提理由書（應附繕本)。
                                      書記官  魏文常
中      華      民      國    九十      年      十      月      十一    日
附錄：
本案論罪科刑法條全文：
毒品危害防制條例第四條第一項：
製造、運輸、販賣第一級毒品者，處死刑或無期徒刑；處無期徒刑者，得併科新台幣
一千萬元以下罰金。
懲治走私條例第二條：
私運管制物品進口、出口逾公告數額者，處七年以下有期徒刑，得併科新台幣二十萬
元以下罰金。
以犯前項之罪為常業者，處三年以上十年以下有期徒刑，得併科新台幣三十萬元以下
罰金。
第一項之未遂犯罰之。
第一項所稱管制物品及其數額，由行政院公告之。
                                                                  Ａ


司法院資訊處製作；財團法人民間司法改革基金會備份。
